臺灣高等法院民事判決　九十二年度勞上字第三四號
　　上　訴　人　吳美玉即重運汽車材料行
　　訴訟代理人　劉大新律師
　　被上　訴人　甲○○原名邱.
　　訴訟代理人　張清浩律師
右當事人間確認僱傭關係存在等事件，上訴人對於中華民國九十二年五月二日臺灣桃
園地方法院八十九年度勞訴字第一五號第一審判決提起上訴，被上訴人並為訴之撤回
、減縮、追加，本院於民國九十三年八月三十一日言詞辯論終結，判決如左：
    主    　文
原判決廢棄。
被上訴人在第一審之訴及假執行之聲請均駁回。
被上訴人追加之訴及其假執行之聲請均駁回。
第一、二審及追加之訴之訴訟費用，均由被上訴人負擔。
    事實及理由
一、被上訴人起訴主張：伊自八十七年四月四日起受雇於上訴人，擔任司機送貨員，
    月薪二萬七千五百元，於次月五日領取，其於同年五月三十日、六月九日、八月
    三十一日因搬貨而腰部疼痛，同年九月一日上訴人竟以伊請假次數太多為由，非
    法解僱伊，伊請求繼續工作，上訴人拒絕，並強行資遣伊，嗣上訴人之夫乙○○
    於同年九月二十四日代理上訴人與伊簽訂契約，約定如經勞委會審定伊為職業災
    害確定，溯及適用勞動基準法辦理，且給付審定期間工資最高十三萬元，兩造僱
    傭關係仍存在，但兩造於同年十月九日在桃園縣政府協調，上訴人卻以伊工作時
    精神不佳，缺乏敬業服務精神為由予以資遣，為此請求確認兩造間僱傭關係存在
    ，及依民法第四百八十七條規定請求上訴人自八十七年十月五日起至伊復職之日
    止，於每月五日給付工資二萬七千五百元，及各自每月六日起至清償日止，按年
    息百分之五計算之利息，並願供擔保，聲請准予假執行等語。
二、上訴人則以：伊為汽機車零配件、用品零售業，自八十七年十二月三十一日適用
    勞動基準法，依民法第四百八十八條第二項規定，伊得隨時終止系爭僱傭契約；
    被上訴人之腰部疾病與搬運貨物無關；被上訴人不適任工作，伊予以資遣及解雇
    ；否認乙○○代理伊與被上訴人簽訂契約；被上訴人轉向他處服勞務所取得之報
    酬三十六萬七千一百五十元，依民法第二百十六條之一、第四百八十七條規定，
    應予扣除等語，資為抗辯。
三、原審判決被上訴人全部勝訴，上訴人不服，提起上訴，聲明求為：(一)原判決廢棄
    ，(二)被上訴人在第一審之訴及假執行之聲請均駁回，被上訴人則聲明求為駁回上
    訴。又被上訴人於本院主張因上訴人於九十二年六月五日歇業，導致系爭僱傭關
    係終止，而撤回關於請求確認兩造間僱傭關係存在部分訴訟，經上訴人同意，已
    生撤回效力。再被上訴人就薪資部分請求，縮減起訴聲明為：上訴人應自八十七
    年十月五日起至九十二年六月五日止，於每月五日給付二萬七千五百元，及自各
    應給付日之翌日起至清償日止，按年息百分之五計算之利息，依民事訴訟法第四
    百四十六條第一項、第二百五十五條第一項第三款規定，不待上訴人同意，應准
    予減縮。再被上訴人追加依勞動基準法第十一條第一款、第十六條第一項、第三
    項、第十七條規定，請求被上訴人給付資遣費及預告期間工資共計十七萬六千四
    百五十八元，及均自九十二年七月六日起至清償日止，按年息百分之五計算之利
    息，並聲明願供擔保，請准宣告假執行（本院卷一第八十四頁）。此追加訴訟與
    原訴訟之主要爭點為系爭僱傭關係是否因上訴人之終止而消滅，兩造於原訴訟提
    出之攻擊、防禦方法，於追加訴訟均可加以援用，是被上訴人提起原訴訟與追加
    訴訟，其請求之基礎事實同一，依民事訴訟法第四百四十六條第一項、第二百五
    十五條第一項第二款規定，亦不待上訴人同意，應准予追加。上訴人就追加部分
    則聲明求為駁回追加之訴及假執行之聲請。
四、兩造不爭執之事實及證據，臚列如下：
(一)上訴人從事汽車材料買賣，屬汽機車零配件、用品零售業，自八十七年十二月三
    十一日起適用勞動基準法，有上訴人提出之營利事業登記證、行業標準分類表、
    勞動基準法適用行業時間表為憑（原審卷一第二十一頁、本院卷一第七十二、七
    十三、七十七頁）。
(二)被上訴人自八十七年四月四日起受雇於上訴人，擔任司機送貨員，月薪二萬七千
    五百元，於次月五日領取。同年九月一日上訴人以被上訴人不定時請假次數太多
    、工作效率及精神不佳、對客戶不禮貌、不注重整潔等為由解僱被上訴人，並同
    意發給資遣費八千二百六十六元。被上訴人申請桃園縣政府調解，於同年十月九
    日召開調解會議，被上訴人請求確認僱傭契約存在，及上訴人應給付工資及職業
    災害補償等，上訴人則主張：「勞方工作期間精神不佳且缺乏敬業服務精神，故
    公司係以勞動基準法第十一條第五項規定予以資遣。」，調解不成立。有被上訴
    人提出之遣散理由書、陳訴函、桃園縣政府處理勞資爭議協調會會議記錄（調解
    卷第八、十之一、十四頁），及上訴人提出之職工薪津資料卡（原審卷一第二十
    六頁）可證。
五、被上訴人於原審主張其受有職業災害，依勞動基準法第十三條、民法第一百四十
    八條等規定，上訴人於治療期間不得解雇被上訴人等語，於九十二年十一月十四
    日具狀撤回此部分主張（本院卷一第一二八頁），本院自無庸審酌。
六、被上訴人雖主張：上訴人之夫乙○○，原名陳玟溢，於同年九月二十四日晚上到
    伊住處，代理上訴人與伊簽訂契約，約定「請勞委會職災審定，如屬職災確定，
    准予邱員依勞基法職災相關條文辦理，且溯及既往。邱員職災審定期間未上班之
    工資問題．．最高平均五個月給付邱員一十三萬元整，僱傭關係仍存在」，故兩
    造合意適用勞動基準法云云，但上訴人否認此契約為真正。查：
(一)乙○○為上訴人吳美玉之夫，有被上訴人提出之戶籍謄本為證（原審卷一第四十
    二頁），為上訴人所不爭執，堪信為真正。
(二)民事訴訟法第三百五十七條規定：「私文書應由舉證人證其真正。但他造於其真
    正無爭執者，不在此限。」被上訴人主張乙○○代理上訴人與其簽訂契約，雖提
    出契約書、確認書為證（調解卷第十之二、十一頁），但上訴人否認其真正，自
    應由被上訴人負證明之責。
(三)民事訴訟法第三百五十八條第一項規定：「私文書經本人或其代理人簽名、蓋章
    或按指印或有法院或公證人之認證者，推定為真正。」最高法院二十八年上字第
    十號判例闡示：「民事訴訟法第三百五十八條關於私文書經本人或其代理人簽名
    、晝押、蓋章或按指印者，推定為真正之規定，須其簽名、畫押、蓋章或按指印
    係本人或其代理人為之，在當事人間已無爭執或經舉證人證明者，始得適用。」
    經查，上訴人雖自認系爭私文書上蓋用之圓戳章印文，與其所有印章相符（有其
    提出之印章及印文可稽，見本院卷一第一一九、一二五、一四０頁），但否認由
    其本人或委任乙○○代為用印，則被上訴人應舉證證明此契約書、確認書經上訴
    人或其代理人乙○○蓋章，始得推定為真正。
(四)證人乙○○證稱：「我與配偶吳美玉共同經營重運汽車材料行。八十七年九月二
    十四日晚上有去被上訴人住處，因為之前叫員工葉少華送八十九年八月份薪資二
    次給他，被上訴人拒收，第三次八十七年九月二十四日我親自送去，沒有帶上訴
    人之發票用章去。當時被上訴人不在，他太太拒收，他太太聯絡被上訴人，被上
    訴人從桃園回家，我在他家等候，他回來後，就叫他太太到樓上去，我將八月份
    的薪資給他，他還是拒收．．叫我給他六十萬元，雙方沒有交集，我就回去．．
    （提示契約書）沒有看過。」（本院卷一第九十六頁），否認曾代理上訴人簽章
    於上開契約書、確認書。
(五)證人乙○○證稱：「發票章用來收信件、貨物．．放在被上訴人座位的前面。發
    票章跟印台一起放桌上，負責人及員工都可以隨時使用。被上訴人有來三次，八
    十七年九月一日早上八點多來要求我們開解雇事由。（提示調解卷第八頁遣散理
    由書）沒錯，那是我太太寫的。第二次是八十七年十月二十七日上班時間來要求
    開離職證明書，當時我太太不在，他就坐在他平常的座位上．．我因為要接電話
    ，有時候要去後面拿貨，所以有一段時間被上訴人單獨在辦公室．．被上訴人大
    約一小時左右離開。第三次是八十七年十一月五日早上，他說要領薪水，負責人
    不在，我有在場，他一下就離開。他來了三次，統一發票章是放在原位。」並提
    出辦公室配置圖（本院卷第一三八、一三九、一四三頁）。被上訴人亦自認該辦
    公室配置圖無訛，及其被解雇後，曾至上訴人營業場所二次（本院卷第一五三、
    一五四頁），顯無法排除被上訴人趁機盜用該圓戳章蓋於上開契約書、確認書之
    可能性，自不得以被上訴人不可能取得該印章，推論此契約書、確認書之印文為
    上訴人或其代理人蓋章。
(六)被上訴人雖結證：「八十七年九月一日我是要去上班，那次我有進到公司裡面，
    當時公司有葉少華、老闆、老闆娘都在，我要上班，但老闆娘不肯，說有爭議，
    待約半小時左右就離開．．開了資遣我的證明．．之後約二個月再去一次，就沒
    有再去。那時候我是站在公司門外，沒有進到公司裡面，我找負責人吳美玉，我
    在外面有看到她，我在外面，她在門口跟我講話，講說我要申請服務證明，老闆
    、我不認識的人在場．．沒有開服務證明給我。．．約十秒就走了．．老闆九月
    二十四日有去我家，因為我有寫陳情書給勞委會及立法委員，老闆來跟我和解．
    ．我們談到十一點才寫契約書．．邊談邊寫，是我寫的，老闆在旁邊看．．我要
    求簽名，他拒絕，說蓋公司章跟簽名一樣有效．．他有帶印台來用公司的統一發
    票章蓋．．當天寫了二張，（問：寫調解卷第十一頁之契約時，為何不請乙○○
    簽名？）我請他簽，他不肯，當天我沒有與他爭執。」（本院卷第一五三至一五
    六頁）。然查，兩造如曾簽訂上開契約書、確認書，被上訴人必然立即援用主張
    權利，但桃園縣政府處理勞資爭議協調會會議記錄顯示上訴人於八十七年十月九
    日桃園縣政府召開之調解會議上拒絕被上訴人之請求時，被上訴人未曾提出此一
    契約書、確認書，或主張兩造曾達成部分約定，桃園縣政府府勞資字第０九三０
    ０二四九一八號函亦表示無從查知上訴人是否陳述其與被上訴人達成給付三十萬
    元工資之和解條件（本院卷一第一七一至一七三頁），堪認斯時被上訴人未曾援
    用此一契約書、確認書主張權利，迄本件訴訟中始提出此一契約書、確認書，顯
    違背情理。再乙○○之目的如係代理上訴人與被上訴人協商和解，兩造復未發生
    爭執，則於達成和解時，依常情乙○○當樂意簽名於和解契約書，或至少簽名於
    確認書，被上訴人卻謂其拒絕簽名，亦與常情不合，是被上訴人此部分陳述難以
    信為真實。
(七)綜上，被上訴人既未能證明上開契約書、確認書為真正，其執以主張兩造合意適
    用勞動基準法云云，難以憑採。
七、被上訴人雖主張上訴人於八十七年十月九日調解會議時表示依勞動基準法第十一
    條第五項規定資遣被上訴人，乃承諾適用勞動基準法云云。然查，上訴人為此陳
    述，係對被上訴人之主張提出抗辯，並非對被上訴人為承諾之意思表示。且本件
    原審未調查上訴人適用勞動基準法之時點，迄本院於九十二年十月二日準備程序
    職權調查，上訴人始知其適用之時點，顯見上訴人於八十七年十月九日當時乃誤
    信其受勞動基準法之拘束，而有上開陳述，並非承認兩造合意適用勞動基準法，
    故被上訴人此主張主張委無可取。
八、上訴人於八十七年九月一日解雇被上訴人時，兩造間之僱傭契約尚不受勞動基準
    法所規範，自應適用民法之相關規定。按民法第四百八十八條第二項規定：「僱
    傭未定期限，亦不能依勞務之性質或目的定其期限者，各當事人得隨時終止契約
    。但有利於受僱人之習慣者，從其習慣。」查系爭僱傭契約未定期限，亦不能由
    被上訴人所提供搬運勞務之性質或目的而定其期限，且被上訴人未主張有可限制
    上訴人行使終止權之習慣，上訴人自得隨時終止系爭僱傭契約。再查，上訴人抗
    辯其係因被上訴人有上班時打瞌睡，精神狀況極差，態度散漫、惡劣、隨地擤鼻
    涕、送錯貨物，多次臨時請假，造成排定之送貨行程必須變更及調度送貨員發生
    困難等不適任工作情事而予以解雇，業據上訴人提出職工薪津資料卡，記載被上
    訴人多次請事假為證（原審卷一第二十六頁）。核與證人葉少華證稱：「我受雇
    於上訴人，我的工作性質與被上訴人相同」（原審卷一第九十六頁）、「「被上
    訴人在工作期間，經常在上班時間打瞌睡，而且都在下午時間比較多。被上訴人
    經常會不定時請假，導致我送貨壓力很大，造成顧客埋怨．．被上訴人請假次．
    數多，但時間不會很長，送貨會遲延，顧客不滿．．如果不去外出送貨，就要．
    疊貨，因為材料行只有我跟被上訴人兩名司機，所以被上訴人若未來疊貨，疊貨
　　工作就全部由我包了。被上訴人打瞌睡時，我會叫醒他，但被上訴人有時會起來
　　幫忙疊，但有時會置之不理．．被上訴人經常打瞌睡，沒有去疊貨。」（原審卷
　　二第三十一、三十二頁）；證人徐美蓉證稱：「被上訴人於八十七年七月間曾經
　  送貨到我們的工廠，但是並不是我訂的貨，我跟被上訴人說送錯貨了．．被上訴
  　人立刻把該批貨載走．．隔了幾天．，被上訴人語氣不好跟我說不可以跟他老闆
    說他送錯貨．．並未威脅到我的生命財產，但因為被上訴人口氣不好，所以我會
　　覺得害怕．．被上訴人平時送貨通常精神不太好」（原審卷二第三十四頁）相符
　　。且被上訴人提出其診斷証明書，顯示其有重度失眠、頭重、體倦、精神恍惚等
　　病徵，及罹患慢性鼻炎症（調解卷第十頁），自極可能影響其工作效能，而合於
  　上訴人所描述被上訴人之工作情狀。故上訴人解雇被上訴人，非以損害被上訴人
    為主要目的，難謂其濫用權利。因認上訴人於八十七年九月一日終止系爭僱傭契
　  約，並無不合，已生終止之效力。從而被上訴人主張系爭僱傭關係自八十七年十
    月五日起至九十二年六月五日止仍存在，而依民法第四百八十七條規定，請求上
    訴人於此期間內，於每月五日給付工資二萬七千五百元，及自各應給付日之翌日
　  起至清償日止，按年息百分之五計算之利息；依勞動基準法第十一條第一款、第
    十六條第一項、第三項、第十七條規定，請求上訴人給付資遣費及預告期間工資
　　十七萬六千四百五十八元，及自九十二年七月六日起至清償日止，按年息百分之
　  五計算之利息，均無理由，不應准許。
九、綜上所述，被上訴人本於民法第四百八十七條、勞動基準法第十一條第一款、第
    十六條第一項、第三項、第十七條等規定，請求上訴人給付系爭工資、資遣費、
    預告期間工資及其利息，為無理由，不應准許。其假執行之聲請失所附麗，應併
    予駁回。原審判命上訴人給付工資及其利息，並為假執行之宣告，自有未洽。上
    訴意旨指摘原判決不當，求予廢棄改判，為有理由。
十、兩造其餘攻擊、防禦方法及提出之證據，於判決結果無礙，爰不一一論述。
十一、據上論結，本件上訴為有理由，追加之訴為無理由，依民事訴訟法第四百五十條
    、第七十八條，判決如主文。
中　　　華　　　民　　　國　　九十三　　年　　　九　　　月　　十五　　　日
                                　勞工法庭
                                  審判長法  官  許  正  順
                                        法  官  陳  邦  豪
                                        法  官  翁  昭  蓉
正本係照原本作成。
被上訴如不服本判決，應於收受送達後二十日內向本院提出上訴書狀，其未表明上訴
理由者，應於提出上訴後二十日內向本院補提理由書狀（均須按他造當事人之人數附
繕本）上訴時應提出委任律師或具有律師資格之人之委任狀；委任有律師資格者，另
應附具律師資格證書及釋明委任人與受任人有民事訴訟法第四百六十六條之一第一項
但書或第二項（詳附註）所定關係之釋明文書影本。
中　　　華　　　民　　　國　　九十三　　年　　　九　　　月　　十五　　　日
　　　　　　　　　　　　　　　　　　　　書記官  王  才  生
附註：
民事訴訟法第四百六十六條之一（第一項、第二項）：
對於第二審判決上訴，上訴人應委任律師為訴訟代理人。但上訴人或其他法定代理人
具有律師資格者，不在此限。
上訴人之配偶、三親等內之血親、二親等內之姻親，或上訴人為法人、中央或地方機
關時，其所屬專任人員具有律師資格並經法院認為適當者，亦得為第三審訴訟代理人
。
